臺灣臺南地方法院民事裁定
110年度消債更字第409號
聲請人  呂錦雲
                
代理人  伍安泰律師  
上列聲請人依消費者債務清理條例聲請更生，本院裁定如下：
    主    文
更生聲請駁回。
聲請費用由聲請人負擔。
    理    由
一、按債務人不能清償債務或有不能清償之虞，且無擔保或無優
    先權之債務總額未逾新臺幣（下同）1,200萬元者，於法院
    裁定開始清算程序或宣告破產前，得向法院聲請更生；債務
    人對於金融機構負債務者，在聲請更生或清算前，應向最大
    債權金融機構請求協商債務清償方案，或向其住、居所地之
    法院或鄉、鎮、市、區調解委員會聲請債務清理之調解；協
    商或調解成立者，債務人不得聲請更生或清算，但因不可歸
    責於己之事由，致履行有困難者，不在此限，消費者債務清
    理條例（以下簡稱消債條例）第3條、第42條第1項、第151
    條第1項、第7項分別定有明文。衡以消債條例之立法目的，
    在於經濟上陷於困境之消費者，若任其於惡性循環之債務窘
    境中自生自滅，其將衍生嚴重之社會問題，致難以維持安定
    之社會經濟秩序，故有予以分別情形依更生或清算之程序清
    理其債務之必要，藉以妥適調整債務人與債權人及其他利害
    關係人間之權利義務關係，保障債權人獲得公平受償，並謀
    求消費者經濟生活之更生及社會經濟之健全發展；惟私法上
    債之關係，係以當事人間之信賴關係為基礎，為社會經濟組
    織之重要支柱，故當事人於以法律行為追求自己之利益之際
    ，亦應顧及對方之利益，並考量債權債務在社會上的作用，
    本於誠實及信用之原則，行使其債權及履行其債務，故消費
    者欲以本條例調整其所負義務，自應本於誠信原則之本旨，
    僅在其不能清償債務或有不能清償之虞而使其陷於經濟上之
    困境時，始得准許之，以避免藉此善意之立法而惡意圖謀減
    免債務，致使社會陷於道德危險。
二、本件聲請意旨略以：聲請人即債務人積欠無擔保及無優先權
    債務約2,744,592元，為清理債務，曾於民國110年4月間向
    鈞院申請更生前調解，最大債權銀行花旗（台灣）商業銀行
    股份有限公司（以下簡稱花旗銀行）提供分180期，利率5%
    ，每期還款5,865元之協商方案，惟因聲請人希望進入更生
    程序清理債務，致協商不成立；聲請人目前從事直銷「美商
    優莎納股份有限公司」，每月收入約38,000元。又聲請人僅
    係一般消費者，並未從事營業，復未經法院裁定開始清算程
    序或宣告破產，爰提起本件聲請，請准予更生程序清理債務
    等語。
三、聲請人前揭主張，業據提出財產及收入狀況說明書、債權人
    清冊、財團法人金融聯合徵信中心當事人查詢個人資料（信
    用報告）回覆書、調解不成立證明書、綜合所得稅各類所得
    資料清單及全國財產稅總歸戶財產查詢清單為憑。經查：
（一）本件前置調解程序中，花旗銀行提供分180期、利率5%，
      每月繳付5,865元之協商方案，惟因聲請人希望進入更生
      程序清理債務，致協商不成立，有調解不成立證明書在卷
      可稽。
（二）聲請人每月得用以清償債務之金額明細如下： 
　　⒈聲請人每月收入明細如下： 
      ⑴聲請人稱述目前從事直銷「美商優莎納股份有限公司」
        ，每月收入約38,000元等情，業據其提出綜合所得稅各
        類所得資料清單及收入切結書（見本院110年度南司消
        債調字第199號卷第37至41頁）為憑，並有本院依職權
        調閱聲請人108、109年度稅務電子閘門財產所得調件明
        細表在卷可稽，堪信屬實。
　　  ⑵聲請人每月領有中低收入老人生活津貼3,879元。　
　　  ⑶綜上，聲請人每月收入共計41,879元（計算式：38,000
        元＋3,879元＝41,879元）。
　　⒉必要支出明細如下：按債務人必要生活費用，以最近一年
      衛生福利部或直轄市政府所公告當地區每人每月最低生活
      費1.2倍定之，消費者債務清理條例第64條之2第1項定有
      明文；參酌臺南市政府公告111年度臺南市低收入戶最低
      生活費用每人每月為14,230元，該生活費標準乃係按照政
      府最近1年平均每人消費支出（包括食品費、衣著鞋襪費
      、房租水電費、家居管理費、醫療保健費、交通通訊費、
      娛樂教育費及雜項支出）百分之60而訂定，則其1.2倍為1
      7,076元（計算式：14,230×1.2≒17,076，小數點以下四捨
      五入），故認聲請人每月必要生活費用，依上開標準以每
      月17,076元計算為適當，逾此範圍即不予計入。
　　⒊結算：聲請人每月收入為41,879元，扣除其必要生活支出1
      7,076元後，其每月得用以支付債務之金額為24,803元。
（三）依聲請人提出之全國財產稅總歸戶財產查詢清單所示，聲
      請人名下僅有2000年份汽車1輛。　　　　　　
（四）綜上，聲請人每月得以支付債務之金額為24,803元，而依
      最大債權人花旗銀行所提出之協商還款方案「分180期，
      利率5%，每月繳納5,865元」，聲請人每月需清償之協商
      款金額為5,865元（以下簡稱系爭債務清償方案），是認
      聲請人顯有能力按期履行系爭債務清償方案，並維持基本
      生活開支。從而，聲請人主張其不能清償債務或有不能清
      償之虞云云，不足採信。
四、末按債務人需有不能清償債務或有不能清償之虞者，始得依
    消費者債務清理條例聲請更生程序清理其債務，消費者債務
    清理條例第3條定有明文。本件聲請人既非不能清償債務或
    有不能清償之虞，則聲請人本件更生之聲請，於法無據，不
    應准許。
五、依消費者債務清理條例第15條，民事訴訟法第95條、第78條
    裁定如主文。
中　　華　　民　　國　　111 　年　　7 　　月　　25　　日
                        臺灣臺南地方法院消債法庭  
                            法  官  王 獻 楠
以上正本係照原本作成。
如不服本裁定，應於裁定送達後10日內向本院提出抗告狀（須附
具繕本），並應繳納抗告費新臺幣1,000元。
中　　華　　民　　國　　111 　年　　7 　　月　　25　　日
                    　  　  書記官　蕭 雅 文